【裁判字號】    91,重上更(四),457
【裁判日期】    920122
【裁判案由】    違反麻醉藥品管理條例等
【裁判全文】
臺灣高等法院臺南分院刑事判決          九十一年度重上更(四)字第四五七號  Ｇ
      上  訴  人
      即  被  告  丁  ○  ○
      指定辯護人  本院公設辯護人  郭  忠  生
右上訴人因違反麻醉藥品管理條例案件，不服臺灣嘉義地方法院八十四年度訴字第三
七二號中華民國八十四年十一月九日第一審判決（起訴案號：臺灣嘉義地方法院檢察
署八十四年度偵字第二六二０號，併辦案號：八十四年度偵字第三一三八號），提起
上訴，判決後經最高法院第四次發回更審，本院判決如左：
      主      文
原判決關於丁○○非法販賣化學合成麻醉藥品及定應執行刑部分均撤銷。
丁○○被訴非法販賣化學合成麻醉藥品部分無罪。
      理      由
一、公訴意旨略以：（一）被告丁○○明知安非他命業經行政院衛生署於民國（下同
    ）七十九年十月九日公告列為化學合成麻醉藥品，不得非法販賣，竟因接獲綽號
    「阿國」之大陸不詳姓名男子通知，有已製成一百公斤之安非他命可出售，乃萌
    生將之轉賣牟利之不法意圖，進行洽找買主，而於八十四年三月初某日，託已成
    年之戊○○（業經本院前審判處幫助非法販賣化學合成麻醉藥品罪刑確定）為其
    尋找介紹買主，言明獲利雙方平分，戊○○遂與丁○○共同在高雄市旗津區○○○路八一五號住處，聯絡欲買安非他命之甲○○前來，介紹與丁○○認識，丁○○與甲○○即在上址商議買賣一百公斤安非他命事宜，甲○○應允向丁○○購買
    該一百公斤安非他命，繼於數日後丁○○再請戊○○幫助聯絡甲○○出面，在上
    址為第二次洽談，雙方進一步合意價格為每公斤新臺幣（下同）三十萬至三十五
    萬元間，俟見過樣品後再具體確定價格，並約定等甲○○賣完手上剩餘之十多公
    斤安非他命後，雙方再實際進行交易買賣，嗣因甲○○於八十四年三月下旬為警
    緝獲，丁○○透過戊○○再三聯絡甲○○無著，致該已合意之非法販賣安非他命
    行為無法完成而未得逞。（二）丁○○又與已成年之乙○○（因逃匿另案由檢察
    官偵辦中），共同自八十四年三月間某日起至同年五月四日止，以乙○○提供之
    二十公斤安非他命為貨源，分由乙○○負責接洽買主，或逕由丁○○主動尋找買
    主，或託由丁○○之胞弟丙○○介紹買主，再推由丁○○至乙○○藏放在高雄市
    ○○○路七五六號廢棄空屋旁丟棄之洗澡盆底下，事先以黑色塑膠帶將上開安非
    他命分裝成二十包每包重一公斤之安非他命取出，送至約定之處所放置，再由買
    主自行取走之交易方式，先後分別在高雄市○○○道出口勇安醫院左側垃圾桶內
    （第一、四次），及在高雄市小港區渡輪船碼頭外大馬路由北算起第三枝電線桿
    旁花壇內（第二、三、五次）等地，交付安非他命，每隔三至十天即販賣安非他
    命一次，每次一包一公斤，價格三十五萬元，前後共販賣安非他命五次予綽號「
    勇仔」之不詳姓名男子等人，丁○○每販賣成交一公斤，即牟得五萬元報酬。嗣
    於同年五月九日，因丁○○要出境至中國大陸，乙○○乃將藏放在前開地點所剩
    之十五公斤安非他命，取出移至高雄市○○○路四十四號乙○○舊宅旁之空屋內
    藏放，旋為乙○○自行售罄。嗣因甲○○供出由戊○○介紹向丁○○洽買一百公
    斤安非他命，始為警循線於八十四年六月五日中午一時許，在高雄市旗津區○○○路八一五號查獲戊○○，繼於同日下午二時三十分許，在高雄市鎮三０三
    號前查獲丁○○。因認丁○○觸犯非法販賣化學合成麻醉藥品罪嫌云云。
二、按犯罪事實應依證據認定之，無證據不得推定其犯罪事實，被告之自白，不得作
    為有罪判決之唯一證據，仍應調查其他必要之證據，以察其是否與事實相符，刑
    事訴訟法第一百五十四條、第一百五十六條第二項定有明文。所謂犯罪事實之證
    據，係指足以認定犯罪行為之積極證據而言，該項證據且須適合被告犯罪事實之
    認定，始得採為斷罪資料（最高法院二十九年上字第三一０五號、五十三年台上
    字第二七五０號判例參照）。又共同被告不利於己之陳述，固得採為其他共同被
    告犯罪之證據，惟此項不利之陳述，須無瑕疵，而就其他方面調查，又與事實相
    符者，始得採為其他共同被告犯罪事實之認定。（最高法院四十六年台上第四一
    九號判例）。再參之麻醉藥品管理條第十三條之三「犯第十三條之一第二項各款
    （非法製造、販賣、運輸、輸入、施打、吸用、持有麻醉藥品）之罪，供出麻醉
    藥品來源，因而破獲者，得減輕其刑。」「乃故如」同案被告為博得減輕刑責寬
    典而供述來源，屬有利於己而不利於被告之供述，是否與事實相符，仍應調查其
    他確切事證，不能僅憑同案被告片面供述，遽為不利於被告之認定。
三、訊據上訴人即被告丁○○堅決否認有何非法販賣化學合成麻醉藥品之犯行，辯稱
    ：當時其在戊○○家喝酒時，恰好甲○○也來，說要買安非他命，其即在酒後跟
    甲○○說其大陸之朋友「阿國」那裡，有一百公斤之安非他命可以賣，其僅酒醉
    說說而已，嗣甲○○屢找其商量買賣安非他命事宜，因其事實上並無安非他命可
    賣，屢次迴避甲○○之糾纏，並未與甲○○談妥買賣該一百公斤安非他命之合意
    ；另乙○○係託其拿碳鋼給作車床之人使用，並未與乙○○共同販賣安非他命，
    其在警訊中為該販賣五次安非他命之自白，係因害怕應付警方詰問自己憑空虛擬
    而來，並非事實云云。又稱：其不認識「阿國」，不知有安非他命，從未販賣安
    非他命等語。
四、經查：
（一）被告丁○○雖先後在警訊、及原審偵審中陳稱欲非法販賣一百公斤安非他命，
      而以獲利對分之條件，託同案被告戊○○介紹買主甲○○，經戊○○兩度聯絡
      甲○○出面與被告丁○○商談，甲○○同意向被告丁○○購買，雙方並取得以
      每公斤安非他命價格三十萬元至三十五萬元，見樣品後再具體確定之合意，惟
      甲○○嗣為警查獲，聯絡無著等情。而戊○○在警訊及原審偵審中曾供承介紹
      安非他命買主甲○○與被告丁○○認識，然其等對於買賣安非他命之時間、地
      點及實際價格均未確定，而戊○○僅供承介紹甲○○與被告丁○○認識而已，
      被告是否確有安非他命販賣，仍非無疑。而證人甲○○雖在警訊，及證人即陪
      甲○○至戊○○住宅與被告丁○○洽談買一百公斤安非他命冒名凌金水之凌詠
      勝，先後在警訊及原審另案八十四年訴字第三七三號案件訊問中（見卷附之該
      案八十四年八月七日訊問筆錄），供述經由戊○○介紹在其住宅與被告丁○○
      洽談購買一百公斤安非他命等情。但證人凌詠勝在本院前審則證稱：伊不認識
      被告及戊○○二人，僅陪甲○○去過戊○○家一次，伊在屋外等，僅進去一下
      就出來，伊不知情云云（見上訴卷第五十八頁），其前後供詞不一，難予採信
      。且被告丁○○在警訊供稱：「我．．託戊○○．．幫忙找買主．．戊○○立
      即呼叫甲○○．．見面時大家協議．．另約定約三天後，同一時地再談．．談
      到每公斤三十萬元至三十五萬元成交．．」等語（見第三一三八號偵查卷第三
      、四頁），然在偵查中供稱：「第一次跟甲○○商談時，甲○○說要買．．第
      二次．．他問我價錢如何，我跟他說每公斤三十萬元至三十五萬元，他說他看
      到貨後就可以買，他對我開出的售價有合意，我就積極聯絡大陸朋友．．」等
      語（見第二六二０號偵查卷第十五頁）；但其大陸之朋友是否確有安非他命，
      或是否有多達一百公斤之數量，及其大陸朋友究係何人？俱無證據足以佐證。
      另戊○○在偵查中供陳：「在我家第一次見面時甲○○答應向莊購買安非他命
      」（見第三一三八號偵查卷第十三頁）、「我有聽到他們二人講說安非他命每
      公斤要賣三十萬至三十五萬元」各等語（見第二六二０號偵查卷第十七頁），
      惟甲○○要向被告丁○○購買該一百公斤安非他命，每公斤價錢約界於三十萬
      至三十五萬元間，其價格並非確定，又究係於何時何地交付及被告有無安非他
      命一百公斤亦均無證據資料足以憑信。且又無其他確切證據證明被告丁○○有
      非法販賣安非他命犯行，自難以被告有瑕疵之自白及同案被告之供述，而遽予
      認定被告販賣安非他命之罪責。
（二）被告丁○○固於八十四年六月九日，在警訊中供承：「八十四年三月初，乙○○要我幫忙推銷二十公斤安非他命，乙○○委託我替他販賣安非他命，於八十
      四年三月十日左右中午十二時，我親眼看見乙○○以藍色旅行袋裝二十公斤安
      非他命自一部車上提下後走入巷內，當場叫我幫忙推銷每公斤賣三十五萬元，
      我可得五萬元酬勞」等語（見第三一三八號偵查卷第七、八頁），繼於同年月
      十日在警訊亦稱：「我自八十四年三月間起，分別替乙○○販賣五次（每次一
      包一公斤）安非他命，每次均由乙○○接洽好買主後，在大陸呼叫我所有00
      0000000呼叫器留下００二八六大陸地區區域號碼後，我啟開船舶用Ｓ
      ＳＢ私設無線電以代號『中日』呼叫大陸東山，『阿明』（即乙○○）亦開啟
      該無線電機經查證屬實後，買主立即呼叫我000000000呼叫器留下買
      主電話，經我回電話給買主後，約定交貨地點，由我到高雄市旗津區○○○路
      七五六號，廢棄空屋旁丟棄之洗澡盆底下，取出以黑色膠帶包之安非他命一包
      （每包一公斤），送到指定地點藏置後離去，由買主自己取走」、又稱：「我
      自八十四年三月間起，．．平均每三至十天．．販賣一次，每次一公斤．．第
      一、四次交貨地點在高雄市○○○道出口勇安醫院左側垃圾桶，第二、三、五
      次交貨地點在高雄市渡輪船碼頭外大馬路由北算起第三支電線桿旁『小洞內』
      （於本院前審改稱『花壇內』），乙○○販賣每公斤安非他命多少錢我不知道
      ，我負責送貨而已，買主均由乙○○接洽，我不認識」、「原本乙○○自己將
      每公斤安非他命以黑色膠布包好，每公斤一包共二十包，以綠色旅行袋裝好不
      知何時就藏放在高雄市旗津區○○○路七五六號廢棄空屋旁丟棄之洗澡盆底下
      ，叫我如要販賣就去取走，我共在該處取走五公斤販賣，．．除了第五次，八
      十四年五月四日，一綽號『勇仔』在高雄市梅花飯店三０六室等我購買安非他
      命一公斤，叫我送過去，最後約定我將貨藏放在高雄市渡輪碼頭外大馬路由北
      算起第三支電線桿旁小洞內，由『勇仔』自己走去取走，其他我均不知真實姓
      名或綽號」等語（見第三一三八號偵查卷第十至十二頁），被告在原審又陳稱
      ：「（問：八十四年三月起賣安非他命？）是乙○○叫我拿安非他命丟在約定
      的地方，買的人會來拿，地點在過港隧道出口及渡輪碼頭等地，用黑色袋子（
      膠帶），每袋約一公斤重，約五次．．」等語（見原審卷第第五、六頁）。由
      被告上開所述，乙○○既然委託被告替他販賣安非他命，而每次卻均由乙○○
      接洽好買主，買主立即呼叫其000000000呼叫器留下買主電話，經被
      告回電話給買主後，約定交貨地點，由被告到高雄市旗津區○○○路七五六號
      ，廢棄空屋旁丟棄之洗澡盆底下，取出以黑色膠帶包之安非他命一包（每包一
      公斤），送到指定地點藏置後離去，由買主自己取走，然查，被告均不知買主
      姓名或綽號「勇仔」之真實姓名、年籍及買主之電話號碼，而安非他命由買主
      自己取走後，如何交付價款。是被告上開供述販賣安非他命情節，對於買主是
      誰？價金如何交付？交與何人？均不明確，是否確有買賣，自非無疑。而被告
      丁○○供稱以上開000000000呼叫器，及船舶用之ＳＳＢ私設無線電
      話，為聯絡工具，以代號「中日」呼叫大陸東山００二八六大陸地區區域號碼
      ，與「阿明」即乙○○之無線電聯絡。然被告丁○○辯稱：係因與乙○○走私
      香煙，始以該方法與乙○○聯絡云云；而被告丁○○走私部分，亦已判刑確定
      。是被告丁○○辯稱僅係用以聯絡走私香煙，不違常情。又被告丁○○曾於八
      十四年五月十日出境，同月二十七日入境；乙○○則於八十四年三月五日入境
      後、三月十五日即出境，四月六日又入境、四月二十一日再出境，五月六日第
      三度入境、五月十二日即再出境後，迄今未再入境各情，亦有內政部警政署入
      出境管理局八十六年五月十三日（八六）境信字昌字第００九七六二號函、八
      十六年五月二十六日（八六）境信昌字第０二一０五五號函，各一件存卷足稽
      （見更一卷第五十頁），經核被告丁○○與乙○○各該入出境紀錄，亦足顯示
      被告丁○○所稱乙○○在臺安排販賣安非他命事宜之時間、及在大陸遙控被告
      丁○○販賣安非他命事宜之時間，其中部分出入境相隔之期間，與所謂之平均
      每三至十天販賣一次並不一致，故其所供每三至十天販賣一次，與實際不符，
      自不得以此遽為被告丁○○不利之證明。至證人即被告丁○○胞弟丙○○，於
      八十四年六月十日在警訊中所證稱：「乙○○委託丁○○賣出該二十公斤安非
      他命，丁○○再利用我找買主，我連續二次接洽綽號『洪仔』之人來購買，第
      一次未談價錢，第二次『洪仔』要以每公斤安非他命三十萬元購買，我將消息
      告訴丁○○，丁○○認價錢太低，所以交易不成而作罷」等語（見第三一三八
      號偵查卷第二十三頁），及在另次警訊中所證稱：「我知道丁○○替乙○○販
      賣五公斤安非他命．．．」等語（見第二七０四號偵查卷第五十二頁），然依
      丙○○所述，並無買者真實姓名，及買賣時間、金額、地點，亦無扣案任何物
      品可查，自難以此不確定之供詞，即認被告丁○○確有販賣安非他命之犯行。
（三）又被告所稱二十公斤安非他命之藏放地點，業經被告丁○○與其弟丙○○供出
      後帶警前往搜查並無所獲等情，並據證人即警員歐城懷、林鍾成二人，在原審
      分別結證屬實，並有被告丁○○帶警至該藏放處所指認時，當場經警拍攝之照
      片四張附卷可佐。再觀之被告丁○○所提出藏放安非他命之高雄市○○○道出
      口勇安醫院左側，及高雄市渡輪碼頭外大馬路由北起算之第三支電線桿照片（
      見本院更一卷第一０一、一三六頁），並無垃圾桶或花壇之設置。經本院前審
      函詢相關單位結果，據高雄市小港區公所九十一年五月一日高市小區民字第六
      五四九號函稱：有關渡輪碼頭外大馬路八十四年間是否設花壇或相似的設備乙
      案，經本所查詢相關人士及派員實地勘查結果，目前該地點並無相關設備，八
      十四年間是否設花壇因年代久遠無法查據；另高雄市前鎮區公所九十一年五月
      十四日高市前區民字第五三六一號函稱：八十四年高市○○○道出口勇安醫院
      左側是否擺有垃圾桶、花壇或相類之設備，經本區明孝里及草衙里辦公處回報
      ，因時間久遠已無法查考等語各在卷。是其所謂之垃圾桶或花壇等物，是否存
      在，亦無法證明。則其辯稱係因應警方詰問自己胡亂編扯藏放地點云云，即非
      不可能。由上所述，被告是否非法販賣安非他命之行為，尚無足以認定犯罪行
      為之積極證據，即有合理懷疑存在，而又查無其他任何積極之事證，足認被告
      有上述非法販賣安非他犯行，自難遽予該罪相繩。至依卷附被告丁○○所使用
      之000000000號電話監聽紀錄，雖顯示乙○○曾於八十四年五月七日
      ，使用該電話與綽號「陳仔」對話，提及匯款至淡水第一信用合作社蔡雅萍之
      0000000000000號帳戶，同年五月二十七日被告丁○○亦以電話
      指示「黎明」，將現款「二百」匯入聯贊實業有限公司之臺北市上海商業銀行
      第000000000000000號帳戶各情（見三一三八號偵查卷第五十
      九頁）；惟被告丁○○在本院前審已供稱：其不悉「陳仔」係何人，那是乙○○找其與「陳仔」作冷凍廠生意，其不悉乙○○有無利用該支電話與「陳仔」
      聯絡，「黎明」係其太太，乙○○告訴其如匯款到那帳戶，其就有冷凍廠之股
      份，此匯款與毒品買賣無關等語，且本件被告丁○○被訴販毒之時間，係於各
      該打電話及匯款之前之八十四年三月至同年五月四日之間，益證各該匯款資料
      與本件是否買賣安非他命無關，併此敘明。
五、綜上所述，公訴人所舉之證據並不足證明被告丁○○販賣安非他命行為，此外，
    復查無其他積極證據證明被告確有如公訴人所指之犯行，不能證明被告犯罪，依
    法自應諭知無罪之判決。原審未予詳查，遽認被告丁○○有販賣安非他命之罪責
    ，自有未合，被告此部分上訴意旨，執此指摘原判決不當，為有理由，自應由本
    院將原判決關於販賣安非他命部分予以撤銷，另為諭知被告此部分無罪之判決。
    被告犯數罪，巳定應執行之刑，此部分既經上訴而撤銷，原定之執行刑亦失所附
    麗，應並予撤銷。
據上論斷，應依刑事訴訟法第三百六十九條第一項前段、第三百六十四條、第三百零
一條第一項，判決如主文。
本案經檢察官林炎昇到庭執行職務。
中    華    民    國      九十二      年      一      月      二十二    日
                                  臺灣高等法院臺南分院刑事第三庭
                                      審判長法官  黃    崑    宗
                                            法官  莊    俊    華
                                            法官  林    勝    木
右正本證明與原本無異。
如不服本判決，應於判決送達後十日內向本院提出上訴狀，其未敘述理由者並應於提
出上訴狀後十日內向本院補提理由書（應附繕本)。
                                      法院書記官  吳    秋    賢
中    華    民    國      九十二      年      一      月      二十四    日


司法院資訊處製作；財團法人民間司法改革基金會備份。
